臺灣臺北地方法院民事裁定　　　　　　　95年度聲再字第23號
再審　原告　甲○○
再審　被告　臺灣高等法院
法定代理人　乙○○
上列當事人間請求國家賠償事件，再審原告對於本院民國 95年8
月31日所為 95年度國再字第1號確定裁定聲請再審，本院裁定如
下：
    主      文
再審聲請駁回。
再審聲請費用由再審原告負擔。
    理      由
一、按民事訴訟法第498條之1固規定，再審之訴，法院認無再審
    理由，判決駁回後，不得以同一事由，對於原確定判決或駁
    回再審之訴之確定判決，更行提起再審之訴，而本件再審原
    告所聲請再審之本院95年度國再字第1號裁定，雖係再審原
    告前所提起之再審之訴，然該再審之訴係以訴不合法為由予
    以裁定駁回，並非無再審理由而予以判決駁回，則本件再審
    原告就該裁定聲請再審，尚無前開規定所指不得更行提起限
    制之適用，合先敘明。
二、再審聲請意旨略以：原告所提鈞院94年度國字第21號案件，
    於該卷中第45頁，有關訴訟費用之裁定，認為「訴訟標的價
    （金）額為新台幣10,000元」，亦即法官依民事訴訟法第77
    之1第1項規定，依職權調查後核定之訴訟價（金）額為新台
    幣10,000元，原告與被告均未對該項核定為異議之提出，是
    前審（即鈞院95年度國再字第1號再審之訴）縱認原告提起
    再審之訴時有關訴訟價額較前訴訟有所漲落，依最高法院32
    年抗字第117號判例意旨可知，仍應以原審所認之訴訟標的
    價額為準，而前審認為原告有關請求法院命被告回復原狀部
    分，係非因財產權而起訴，應加徵訴訟費用新台幣3,000元
    ，實有適用法規顯有錯誤之情形。且非因財產權起訴係指因
    身體、健康、自由等遭侵害時，起訴請求損害賠償時不包括
    回復原狀而言，是前審法院認為回復原狀係非因財產權起訴
    者實屬無稽。另前審未依民事訴訟法第244條第4項之規定將
    心證之理由記載於裁定書，均屬適用法規顯有錯誤云云。
三、按裁定已經確定，而有民事訴訟法第496條第1項或第497條
    之情形者，得準用再審程序之規定，聲請再審，民事訴訟法
    法第507條定有明文。又關於民事訴訟法第496條第1項第1款
    規定之適用法規顯有錯誤而得聲請再審者，係指確定裁判所
    適用之法規顯然不合於法律規定，或與司法院現尚有效之大
    法官會議之解釋，或最高法院現尚有效之判例，顯然違反者
    而言，此有最高法院60年台再字第170號判例及69年台再字
    第131號裁判意旨可參。經查，本件再審原告主張原審裁定
    有適用法規顯有錯誤之情形者，無非以原裁定認再審原告請
    求再審被告回復原狀之部分，屬於非因財產權而起訴，應加
    徵訴訟費用新台幣3,000元部分，係違反最高法院33年抗字
    第117號判例，而有適用法規顯有錯誤之情形，然查，再審
    原告所指最高法院32年抗字第117號判例意旨內容，係關於
    訴訟標的之價格因時間不同而有差異時，應以前訴訟程序起
    訴時間作為評估價格之基準時間予以說明，本件原審裁定核
    定訴訟價額之情形，並無涉同一訴訟標的因時間不同而有相
    異價值之問題，再審原告指摘原審裁定有不適用該判例意旨
    之情形，已屬無據；抑且，原審裁定係以再審原告於本院94
    年度國字第21號民事事件起訴之範圍，包括請求再審被告給
    付新台幣10,000元之財產權訴訟，及請求再審被告命該管公
    務員於三日內，向再審原告交付台灣高等法院93年度再抗字
    第75號（含板橋地院部分）卷宗影本或抄本之非財產權訴訟
    ，經裁定命再審原告於五日內繳納裁判費用共計4,000元卻
    未獲繳納，始據以認再審原之訴不合法而裁定駁回之，此既
    係經原審法院依職權調查後核定，且其所據者係再審前之本
    院94年度國字第21號再審原告所起訴範圍，再審原告就此訴
    訟標的價額之核定復未曾提起抗告，業經本院依職權調取本
    院94年度國字第21號國家賠償事件、95年度國字第1號再審
    之訴案卷審核屬實，則原審法院在依法裁定命再審原告補費
    未果後，始據以裁定駁回其訴，悉與民事訴訟法第77條之1
    、第249條第1項之規定相符，均難認有何適用法規顯有錯誤
    之情形可言，是本件再審原告之聲請顯無理由，而應予駁回
    。
四、依民事訴訟法第507條、第502條第2項、第95條、第78條，
    裁定如主文。
中　　華　　民　　國　　96　　年　　1 　　月　　31　　日
                  民事第五庭    法　官　林麗真
以上正本係照原本作成
如對本裁定抗告須於裁定送達後10日內向本院提出抗告狀，並繳
納抗告費新臺幣1,000元
中　　華　　民　　國　　96　　年　　1 　　月　　31　　日
                    　　　　　　書記官　李承翰
